臺灣嘉義地方法院民事裁定           100年度司財管字第34號
聲  請  人  台灣土地銀行股份有限公司
法定代理人  蘇樂明
代  理  人  羅文彬
上列聲請人聲請選任遺產管理人事件，本院裁定如下：
    主    文
聲請駁回。
聲請程序費用新臺幣壹仟元由聲請人負擔。
    理    由
一、聲請意旨略以：聲請人之債務人沈福麟於民國98年1 月18日
    死亡，生前向聲請人借款，自89年12月16日起即未依約繳付
    本息，目前尚餘本金新台幣802,129 元整，已全部到期未蒙
    清償，嗣沈福麟死後，其所有繼承人均已向法院聲明拋棄繼
    承，而財政部國有財產局為國有財產管理機關，具利害關係
    ，為期保護被繼承人沈福麟無人繼承之財產，故由政府機關
    擔任遺產管理人為妥，爰聲請選任財政部國有財產局臺灣南
    區辦事處嘉義分處為被繼承人沈福麟之遺產管理人等語。
二、按先順序繼承人均拋棄其繼承權時，由次順序之繼承人繼承
    。其次順序繼承人有無不明或第四順序之繼承人均拋棄其繼
    承權者，準用關於無人承認繼承之規定。又繼承開始時，繼
    承人有無不明，而無親屬會議或親屬會議未於1 個月內選定
    遺產管理人者，利害關係人或檢察官得聲請法院選任遺產管
    理人，並由法院依公示催告程序，定6 個月以上之期限，公
    告繼承人，命其於期限內承認繼承，民法第1176條第6 項、
    第1177條、第1178條第1 項、第2 項規定甚明。另依民法第
    1179條規定，法院所選任之遺產管理人，目的在於管理及清
    算遺產，倘無相當之遺產可供管理，自無選任遺產管理人之
    必要，合先敘明。
三、經查，聲請人之前開主張，固有提出本院92 年度訴字第592
    號民事判決及確定證明書、100 年8月2日嘉院貴民強98繼字
    第249 號函、被繼承人之戶籍謄本及繼承系統表、繼承人之
    戶籍謄本等件影本為證，並經本院依職權調取98年度繼字第
    249 號拋棄繼承事件卷宗核閱無誤，固堪信為真正，惟依聲
    請人提出附卷之財政部臺灣省南區國稅局財產歸屬資料清單
    所載，可見被繼承人沈福麟現無任何遺產可供管理，甚為明
    確；又本院另行通知聲請人於文到3 日內具狀指明被繼承人
    沈福麟名下財產為何，並提出該財產之證明文件，而該通知
    已於100年9月16日送達，有通知函及送達證書在卷可稽，然
    聲請人迄今仍未指明或提出。從而，本件被繼承人沈福麟既
    無任何遺產可供管理，自無選任遺產管理人之必要，故聲請
    人之聲請為無理由，應予駁回。
四、依非訟事件法第21條第1項前段、第24條第1項，裁定如主文
    。
五、如對本裁定抗告，須於裁定送達後10日之不變期間內，向本
    院提出抗告狀，並繳納抗告費新臺幣1,000元。
中    華    民    國    100    年    10   月    31    日
                  家事法庭  司法事務官
以上正本係照原本作成。
中    華    民    國    100    年    10   月    31    日
                            書  記  官   李漢仁